臺灣彰化地方法院刑事判決　　　　　　　96年度訴字第1047號
公　訴　人　臺灣彰化地方法院檢察署檢察官
被　　　告　甲○○
　　　　　　　　　　號
 　　　　　　　　　（現於臺灣彰化監獄彰化分監執行中）
上列被告因毒品危害防制條例案件，經檢察官提起公訴（96年度
毒偵字第872、1404、1831、2141號），被告於準備程序中自白
犯罪，本院行簡式審判，茲判決如下：
    主  文
甲○○犯如【附表】所示之罪，各處刑及減刑如【附表】所示，
應執行有期徒刑拾壹月。扣案海洛因拾壹包（合計淨重柒點零
貳公克）及包裝袋、甲基安非他命壹包（毛重貳點柒公克）及包
裝袋、玻璃球管壹支、安非他命吸食器壹組，均沒收銷燬之。扣
案注射針筒貳支、空心分裝杓子貳支，沒收之。
    事實及理由
一、犯罪事實：
  (一)甲○○前因施用毒品罪，經強制戒治，於民國（下同）90年
    9月6日執行完畢釋放。又因施用毒品、贓物等前科，經判處
    有期徒刑7月、4月（以上為本院90年度訴字685號）、5月、
    5月（以上為本院90年度易字1690號），定應執行有期徒刑1
    年7月確定，92年1月17日假釋出監，92年10月10日假釋期滿
    視為執行完畢。強制戒治執行完畢5年內，另於93年3月間至
    95年6月20日連續施用海洛因、95年4月間至95年6月20日連
    續施用甲基安非他命，95年9月12日經本院以95年度訴字第
    1308號判決應執行有期徒刑1年3月，甲○○不服提起上訴，
    嗣於96年2月7日撤回上訴確定（96年6月15日始入監服刑）
    。
  (二)甲○○仍不知悔改，基於各別施用之犯意，96年2月9日某
    時，在彰化縣芬園鄉○○村○○路○段93巷98號住所，以玻
    璃球燒烤方式，施用甲基安非他命一次，於96年2月10日某
    時，在相同處所以針筒注射方式，施用海洛因一次，96年
    3 月19日某時，在相同地點，以玻璃球燒烤方式，施用甲基
    安非他命一次，於96年3月20日某時，在相同處所以針筒注
    射方式，施用海洛因一次，96年4月9日，在相同地點，以
    玻璃球燒烤方式，施用甲基安非他命一次，於96年4月10日
    ，在相同處所以針筒注射方式，施用海洛因一次。
  (三)嗣分別於96年2月10日下午3時許，在同上住所前為警查獲
    ，並扣得海洛因6包（合計淨重1.61公克），經警採集其尿
    液送驗，結果呈毒品「嗎啡、可待因、甲基安非他命、安非
    他命」陽性反應。96年3月20日中午12時50分許，在同上
    住所為警查獲，並扣得海洛因1 包（淨重0.72公克）及注射
    針筒1支，經警採集其尿液送驗，結果呈毒品「嗎啡、可待
    因、甲基安非他命、安非他命」陽性反應。96年4月10日
    下午6時許，在同上住所為警查獲，並扣得海洛因4包（合計
    淨重34.69公克）、甲基安非他命1包（毛重2.7公克）、吸
    食器1組、玻璃球管1支、空心分裝杓子2支及注射針筒1支。
    經警採集其尿液送驗，結果呈毒品「嗎啡、可待因、甲基安
    非他命、安非他命」陽性反應。
二、認定事實之證據及理由：
  (一)被告於警訊、偵查、本院審理中之自白。
  (二)彰化縣警察局彰化分局委託檢驗尿液代號與真實姓名對
    照認證單（96年毒偵字第872號卷P.18）（96年毒偵字第140
    4號卷P.8）、南投縣警察局草屯分局委託檢驗尿液代號與
    真實姓名對照認證單（96年毒偵字第1831號卷P.56）。均證
    明被告接受採尿送驗之事實。
  (三)詮昕科技股份有限公司濫用藥物尿液檢驗報告書（96 年
    度偵字第872號卷P.41）、（96年度毒偵字第1404號卷P.
    37）、（96年度毒偵字第1831號卷P.58），均證明被告驗
    尿均呈現「海洛因、可待因、甲基安非他命、安非他命」之
    陽性反應。按行政院衛生署管制藥物管理局93年7月16日管
    檢字第0930006199號函示意見：「依據Clark's Analysis
    of Drugs and Poisons一書第三版之記載：... 第一級毒品
    海洛因亦可代謝成嗎啡，且海洛因常見含有少量6-乙醯可待
    因雜質成分，該成分可代謝為可待因及嗎啡。... 」（參照
    行政院衛生署管制藥品管理局發行「濫用藥物檢驗相關解釋
    彙編」P.14）故可證明被告因施用海洛因而同時檢出「可待
    因、嗎啡」陽性反應。而3份尿液檢驗報告均顯示被告安非
    他命指數與甲基安非他命之指數，相差懸殊。甲基安非他命
    之指數遠超過安非他命指數，依法務部調查局93年5月4日調
    科壹字00000000000號函示意見：「依據英國藥學協會所編
    之Clark's isolation and indentification of drugs乙書
    .. 記載人體施用甲基安非他命後，在主要代謝物中未改變
    型態之甲基安非他命佔施用劑量達43％，而安非他命則為約
    5％。」（司法院編印，法官辦理刑事案件參考手冊(一)--毒
    品危害防制條例部分--P.168）被告尿液中排出之部分安非
    他命反應，應係甲基安非他命之代謝物。
  (四)不再送觀察勒戒之理由：
　　按毒品危害防制條例於92年7月9日修正公布，自93年1月9日
    施行，其中第20條、第23條將施用毒品之刑事處遇程序，區
    分為「初犯」及「五年內再犯」、「五年後再犯」。依其立
    法理由之說明：「初犯」，經觀察、勒戒或強制戒治後，應
    為不起訴處分或不付審理之裁定；經觀察、勒戒或強制戒治
    執行完畢釋放後，「五年內再犯」者，因其再犯率甚高，原
    實施之觀察、勒戒及強制戒治既已無法收其實效，爰依法追
    訴或裁定交付審理。至於經觀察、勒戒或強制戒治執行完畢
    釋放後，「五年後再犯」者，前所實施之觀察、勒戒或強制
    戒治已足以遮斷其施用毒品之毒癮，為期自新及協助其斷除
    毒癮，仍適用「初犯」規定，先經觀察、勒戒或強制戒治之
    程序。從而依修正後之規定，僅限於「初犯」及「五年後再
    犯」二種情形，始應先經觀察、勒戒或強制戒治程序。倘被
    告於五年內已再犯，經依法追訴處罰，縱其第三次（或第三
    次以上）再度施用毒品之時間，在初犯經觀察、勒戒或強制
    戒治執行完畢釋放五年以後，已不合於「五年後再犯」之規
    定，且因已於「五年內再犯」，顯見其再犯率甚高，原實施
    觀察、勒戒或強制戒治，已無法收其實效，即應依該條例第
    10條處罰（最高法院95年度第7次刑事庭會議決議參照）。
    本件被告前因施用毒品案件，經送強制戒治後，於90年9月6
    日執行完畢出所。又於95年間，再度因施用毒品案件，經本
    院（95年度訴字1308號）判處有期徒刑10月、6月，有卷附
    臺灣高等法院被告前案紀錄表可稽。被告既曾於「五年內再
    犯」，且經法院判處罪刑確定，其又於96年2月9日至96年4
    月10日施用毒品，即非屬該條例第20條第3項所定「五年後
    再犯」之情形，仍應論以毒品危害防制條例第10條第1、2項
    之施用第1級毒品罪。
  (五)先後扣案之海洛因白粉多包，經法務部調查局三次鑑定結果
    ，96年3月23日調科壹字第09623025450號鑑定結果：「送
    檢驗品6包均含第一級第6項毒品海洛因成分，合計淨重1.61
    公克（空包裝總重1.62公克），純度20.72％，純質淨重0.
    33公克。」（96年度毒偵字第872號卷P.43）、96年3月20
    日調科壹字第09623033480號函鑑定結果：「送檢驗品1包含
    第一級第6項毒品海洛因成分，淨重0.72公克（空包裝重0.
    30 公克）。」（96年毒偵字第1404號卷P.40）、96年5月
    11日調科壹字第09623042830號函鑑定結果：「送檢驗品4包
    均含第1級第6項毒品海洛因成分，合計淨重34.69公克（空
    包裝重6.06 公克），純度8.60％，純質淨重2.98公克）」
    （96年度毒偵字第1831號卷P.59），均證明為海洛因成分。
  (六)96年4月10日扣案結晶體一包（毛重2.7公克）、被告自白為
    甲基安非他命，且驗尿確實呈現甲基安非他命代謝物，故認
    定為甲基安非他命成分。又玻璃球管1支、安非他命吸食器1
    組，乃專供施用毒品之器具，至於將空心收音機天線磨尖之
    杓子2支、及注射針筒2支，乃是以醫藥品、日常用品等代替
    使用之器具。
  (七)被告自白核與事實相符，足堪採信。本件事證明確，被告施
    用第一、二級毒品犯行，已可認定。
三、論罪科刑：
  (一)核被告所為，係犯毒品危害防制條例第10條第1、2項之施用
    第一、二級毒品罪。被告持有毒品之低度行為，應為施用之
    高度行為所吸收，不另論罪。被告先後多次施用第一、二級
    毒品，罪名有異、施用方法不同，應分論併罰；又三度施用
    海洛因、三度施用甲基安非他命，三度施用之犯罪時間各相
    距近一個月，顯係各別起意，亦應分論併罰。
  (二)被告有犯罪事實欄內之徒刑執行經過，此有臺灣高等法院被
    告全國前案紀錄表可稽，其受此有期徒刑執行完畢後，五年
    以內故意再犯有期徒刑以上之罪，應依累犯規定，各加重其
    刑。
  (三)量刑審酌：被告自88年觀察勒戒以來，各項犯罪前科不斷，
    雖經戒治、徒刑宣告，仍不知悔改而再度施用毒品，不知收
    斂，可見沈溺毒品已深，欠缺自制力。被告自述國中畢業，
    已婚，但已分居，育有一子已三歲，被告之父母離婚各自生
    活，被告與祖母共同生活，被告在社會工作時間不久，多年
    來總是斷斷續續入監服刑，以致在外沒有習得一技之長，惟
    犯罪後坦承犯行，態度尚屬良好等一切情狀，各量處如附表
    所示之刑，以示懲儆。
  (四)按中華民國96年罪犯減刑條例已於96年7月16日施行，又本
    件犯罪係在96年4月24日以前，且並無排除於中華民國96 年
    罪犯減刑條例第3條所示之不適用情形，故應依該條例第7條
    ，就原本宣告刑諭知其減得之刑，並依同條例第10條第1項
    就減得之刑定應執行刑。
  (五)扣案之第1級毒品海洛因共11包、甲基安非他命1包，為違禁
    品，包裝袋使用後沾染毒品無法徹底分離，況且實務上也不
    可能先將包裝袋洗淨後，才分別將之與毒品各別「沒收銷燬
    之」「沒收之」，故應一併依毒品危害防制條例第18條第1
    項前段沒收銷燬之。扣案玻璃球管1支、安非他命吸食器1組
    ，乃專供施用毒品之器具，均應沒收銷燬之。至於將收音機
    空心天線磨尖之杓子2支、注射針筒2支，係被告所有，供其
    施用第一級毒品海洛因所用之物，業據被告供明在卷，併依
    刑法第38條第1項第2款之規定宣告沒收。
  (六)起訴書所述被告「96年2月10日至96年4月10日止」多次施用
    海洛因、甲基安非他命，違反毒品危害防制條例第10條第1
    、2項云云。然按刑事訴訟法第156條第2項規定，被告之自
    白，不得作為有罪判決之唯一證據，仍應調查其他必要之證
    據，以察其是否與事實相符。檢察官指控被告自「96年2月
    10日至96年4月10日止」之施用行為，除上述有罪部分之
    外，其餘部分欠缺補強證據，不足以認定犯罪成立。惟
    檢察官認為此部分與前述有罪部分，屬於「集合犯」之概括
    一罪關係，本院不另為無罪諭知，併此敘明。
四、適用法律：
  (一)程序法方面：刑事訴訟法第273條之1、第310條之2、第454
    條第1項。
  (二)實體法方面：毒品危害防制條例第10條第1、2項、第18條第
    1項、刑法第11條前段、第47條第1項、刑法第51條第5款、
    第38條第1項第2款。
  (三)中華民國96年罪犯減刑條例第2條第1項第3款、第7條、第10
    條第1項。
本案經檢察官鮑慧忠到庭執行職務。
中　　華　　民　　國　　96　　年　　7  　月　　17  　日
                  刑事第三庭    法  官  葉明松
以上正本證明與原本無異。
如不服本判決，應於判決送達後10日內，向本院提出上訴狀（須
附繕本）。
中　　華　　民　　國　　96　　年　　7  　月　　17  　日
                                書記官  于淑真
附錄本案論罪法條：
毒品危害防制條例第10條
施用第一級毒品者，處 6 月以上 5 年以下有期徒刑。
施用第二級毒品者，處 3 年以下有期徒刑。
毒品危害防制條例第18條
查獲之第一、二級毒品及專供製造或施用第一、二級毒品之器具
，不問屬於犯人與否，均沒收銷燬之；查獲之第三、四級毒品及
製造或施用毒品之器具，無正當理由而擅自持有者，均沒入銷燬
之。但合於醫藥、研究或訓
練之用者，得不予銷燬。
前項合於醫藥、研究或訓練用毒品或器具之管理辦法，由法務部
會同行政院衛生署定之。
【附表】
┌─┬───────────────────────────────┐
││甲○○施用第一級毒品，累犯，處有期徒刑捌月，減為有期徒刑肆月。│
│  │扣案海洛因陸包（合計淨重壹點陸壹公克）及包裝袋，沒收銷燬之。  │
│  ├───────────────────────────────┤
│  │甲○○施用第二級毒品，累犯，處有期徒刑陸月，減為有期徒刑月。│
├─┼───────────────────────────────┤
││甲○○施用第一級毒品，累犯，處有期徒刑捌月，減為有期徒刑肆月。│
│  │扣案海洛因壹包（淨重零點柒貳公克）及包裝袋，沒收銷燬之，注射針│
│  │筒壹支沒收之。                                                │
│  ├───────────────────────────────┤
│  │甲○○施用第二級毒品，累犯，處有期徒刑陸月，減為有期徒刑月。│
├─┼───────────────────────────────┤
││甲○○施用第一級毒品，累犯，處有期徒刑捌月，減為有期徒刑肆月。│
│  │扣案海洛因肆包（合計淨重肆點陸玖公克）及包裝袋，沒收銷燬之；│
│  │注射針筒壹支、空心分裝杓子貳支，沒收之。                      │
│  ├───────────────────────────────┤
│  │甲○○施用第二級毒品，累犯，處有期徒刑陸月，減為有期徒刑月。│
│  │扣案甲基安非他命壹包（毛重貳點柒公克）及包裝袋、玻璃球管壹支、│
│  │安非他命吸食器壹組，均沒收銷燬之。                            │
└─┴───────────────────────────────┘
